【裁判字號】    97,交上訴,80
【裁判日期】    971201
【裁判案由】    公共危險
【裁判全文】
臺灣高等法院高雄分院刑事判決        97年度交上訴字第80號
    上  訴  人
    即  被  告  甲○○
上列上訴人因公共危險案件，不服臺灣高雄地方法院97年度交訴
字第40號中華民國97年8 月28日第一審判決（聲請簡易判決處刑
案號：臺灣高雄地方法院檢察署96年度偵字第268002號），提起
上訴，本院判決如下：
    主  文
上訴駁回。
    事  實
一、甲○○前因偽造文書案件，經臺灣臺北地方法院判處有期徒
    刑3 月確定，於民國95年8 月28日易科罰金執行完畢。詎其
    猶不知悔改，於96年7 月25日5 時34分許，駕駛車牌號碼46
    73-KL 號自小客車，沿高雄市○○○街由西往東方向行駛，
    途經高雄市○○○街7 號前時，原應注意車輛行駛中，駕駛
    人應注意車前狀況，隨時採取必要安全措施，而依當時情形
    ，又無不能注意之情事，竟疏未注意，自後追撞在同車道由
    乙○○所騎乘之車牌號碼ZDF-631 號輕型機車尾部，致乙○
    ○人車倒地，受有左上背挫傷、左手肘表淺損傷、雙手背挫
    傷及雙膝挫傷等傷害（過失傷害部份因已和解業經檢察官為
    不起訴處分確定）。然甲○○肇事致人受傷後，主觀上雖已
    意識到自己肇事致乙○○受傷之事實，卻未下車採取必要之
    安全救護措施或報警處理，竟基於肇事逃逸之犯意駕車逃逸
    。嗣因乙○○記下肇事車號，並報警處理，而查知上情。
二、案經乙○○訴由高雄市政府警察局新興分局報告臺灣高雄地
    方法院檢察署檢察官偵查後聲請簡易判決處刑。
    理  由
一、按被告以外之人於審判外之陳述，雖不符刑事訴訟法第159
    條之1 至第159 條之4 規定，而經當事人於審判程序同意作
    為證據，法院審酌該言詞陳述或書面陳述作成時之情況，認
    為適當者，亦得為證據；當事人、代理人或辯護人於法院調
    查證據時，知有該法第159 條第1 項不得為證據之情形，而
    未於言詞辯論終結前聲明異議者，視為有前項之同意，同法
    第159 條之5 業已明揭其旨。查證人即告訴人乙○○於警詢
    中之陳述，暨本院所援引認定本件被告犯罪事實之書證（詳
    後述），雖屬被告以外之人於審判外之言詞或書面陳述，然
    公訴人及被告均明知此情，又於本院審理中就前揭言詞或書
    面陳述作為證據方法乙事表示同意（見本院97年度審交訴字
    第47號第19頁背面），且迄至言詞辯論終結前亦未聲明異議
    ，本院審酌證人陳述時之情況，核非出於強暴、脅迫等不正
    方法，且前開書證亦核無非法取證之情事，以之作為證據均
    應屬適當，故依前開刑事訴訟法第159 條之5 規定，認得均
    有證據能力。
二、訊據上訴人即被告甲○○固坦承有駕駛上開自小客車行經高
    雄市○○○街7 號前之事實不諱，然否認有何肇事逃逸之犯
    行，於原審時辯稱：伊開庭前不確定有見過乙○○，整件事
    伊沒有印象，對於乙○○遭人追撞一事不爭執，但與伊無關
    ，之前會調解成功僅是要息事寧人等語；然於本院時辯稱：
    我當天有搖下車窗，給被害人名片，然後我才緩慢離去，我
    沒有肇事逃逸，而且我也和被害人達成和解等語。
二、經查：
（一）關於告訴人乙○○騎乘上揭車號之機車，於前揭時地，遭
      被告所有之上開自小客車自後追撞，因而致告訴人人車倒
      地，受有左上背挫傷、左手肘表淺損傷、雙手背挫傷及雙
      膝挫傷等傷害，但被告並未下車處理，仍駕駛上開自小客
      車逃逸，經告訴人記下被告之車牌號碼，並報警處理等經
      過之情形，業經證人乙○○迭於警詢、偵訊時均指訴歷歷
      （見96年度偵字26802 號偵查卷第1 頁至第2 頁、第50頁
      至第52頁），並有高雄市政府警察局交通大隊交通事故談
      話紀錄表、道路交通事故現場圖、道路交通事故調查報告
      表(一)、(二)、高雄市立聯合醫院診斷書等各1 份在上開偵查
      卷第11頁至第17頁可憑。
（二）證人乙○○於警詢中陳稱：伊被追撞後，該車駕駛人沒有
      下車查看，亦無加速逃逸，是慢慢的邊看伊，邊點頭離開
      ；當時路上只有伊等2 部車，天候、視線均佳，伊有看到
      該自小客車是墨綠色，車牌是4673-KL 等語（見原審卷第
      14頁），核與車籍查詢- 基本資料詳細畫面所載內容相符
      （見上開偵查卷第15頁），且與告訴人車損照片所示機車
      後方之車牌凹陷、扭曲，及排氣管上有刮擦痕等情（見上
      開偵查卷第18頁）亦相一致，又告訴人在被撞後因肇事車
      輛係慢慢駛離，使其有餘裕仔細查看肇事車輛之車牌號碼
      ，並記下車號，當時路上又無其他車輛，衡情，告訴人應
      不致有誤認、誤記肇事車輛之虞，佐以被告於原審審理中
      供陳：當天是伊開的車，可能是要送朋友回家才會於前揭
      時間駕車經過高雄市○○○街7 號前，伊之車子很少借給
      別人，所以應該是伊自己開的等語明確（見原審97年度交
      訴字第40號卷第18頁、第21頁），及依被告所持用之0000
      000000號行動電話門號之雙向通聯紀錄所載基地台所在之
      位置（見上開偵查卷第40至47頁），足徵告訴人前開所述
      情節應堪採信，被告於前揭時、地確有肇事逃逸之事實已
      灼然至明。
（三）被告雖以前揭情詞置辯，然被告就是否於前揭時地駕駛前
      開自小客車行經肇事地點乙節，先於偵查中供陳：伊沒有
      印象有與人發生擦撞，4673-KL 之自小客車為伊所有，但
      沒有撞倒人，伊忘記於96年7 月25日有無到高雄，且忘記
      有無將車借人使用，從95年開始經常往返北高，有時坐車
      ，有時開車，如果開車都是開4673-KL 號之自小客車等語
      （見上開偵查卷第24頁、第25頁），嗣於原審準備程序中
      亦供稱：伊不知道本件肇事地點在哪裡，開庭前不確定有
      看過乙○○，整件事伊沒有印象，對於乙○○遭人追撞一
      事不爭執，但與伊無關，之前會調解成功僅是要息事寧人
      等語（見原審97年度審交訴字第47號卷第18頁背面），竟
      於原審審理中翻異前詞改稱：當天是伊開車，但不知道有
      跟別人發生擦撞，當天可能係因送朋友回家，才會駕車經
      過高雄市○○○街7 號前等語（見原審97年度交訴字第40
      號卷第18頁、第21頁），然於本院時卻改稱：我當天有搖
      下車窗，給被害人名片，然後我才緩慢離去，我沒有肇事
      逃逸，而且我也和被害人達成和解等語（見本院卷第24頁
      ）。綜上，可見被告前後供詞反覆，其推諉卸責之動機已
      昭然若揭，況且證人乙○○於本院97年11月17日審理時結
      證稱：當時被告有搖下車窗，然後慢慢的開走，沒有停下
      汽車，被告當時沒有給我1 張名片，也沒有跟我說些什麼
      等語（見本院卷第35頁、第36頁），是本院對其前開辯詞
      自難遽信。
（四）參以本件告訴人騎乘機車時係遭後方車輛追撞之情，已如
      前述，而前方視線乃一般駕駛人注意力最為集中之處，衡
      情倘與前方車輛發生碰撞，駕駛人應能輕易察知事故之發
      生，而被告既於本院審理中坦承於前揭時地駕車經過肇事
      地點，且駕車之時並未飲酒，顯見其意識狀況清楚，應能
      輕易察知到自己追撞到前方之車輛。另佐以證人乙○○前
      揭證述：當時肇事之駕駛人並沒有下車查看，亦未加速逃
      逸，是慢慢地邊看著伊，邊點頭離開等情節，可證被告於
      肇事後主觀上業已知悉自己肇事甚明，況再參酌被告嗣於
      偵查中已與告訴人以新台幣（下同）13萬元之金額達成和
      解之情，此有高雄市苓雅區調解委員會調解書1 紙在卷可
      考（見97年度調偵字第107 號偵查卷第3 頁），設被告若
      非明知己確有肇事而自知理曲，豈有委曲求全、所費不眥
      地與告訴人達成和解之必要，是被告前開辯詞委無可採。
      被告明知肇事卻未留下處理，反即逕行離去現場，足見被
      告顯有逃逸之犯意甚明。
（五）綜上所述，足見被告所辯，顯係卸責之詞，不足採信。本
      件事證明確，被告肇事致人傷害逃逸犯行，洵堪認定。
三、核被告甲○○所為，係犯刑法第185 條之4 之肇事致人傷害
    逃逸罪。被告有事實欄所載之前科紀錄，而於95年8 月28日
    易科罰金執行完畢，有臺灣高等法院被告全國前案紀錄表1
    紙附卷可稽，被告於上開有期徒刑執行完畢5 年內，故意再
    犯本件有期徒刑以上之罪，為累犯，應依刑法第47條第1 項
    規定，加重其刑。
四、原判決以被告甲○○罪證明確，因予適用刑法第185 條之4
    、第47條第1 項之規定，並審酌被告前於94年、95年間，均
    曾因酒醉駕車，經法院判處罰金、拘役等罪刑確定，並有偽
    造文書等前科紀錄，有前揭被告前案紀錄表附卷可稽，素行
    不良，竟不思悔改，於此次交通事故肇事後，未下車看護或
    報警處理，反而逕行離去，置他人之生命、身體安危於不顧
    ，惡性非輕，復於犯後猶飾詞狡辯，未見悔意，雖與告訴人
    調解成立，惟迄今僅賠償告訴人5 萬元，其餘均未依約履行
    ，此經告訴人及其母親於本院審理中陳述明確（見本院卷第
    23頁），兼衡被告之智識程度等一切情狀，量處有期徒刑8
    月。其認事用法核無違誤，所處之刑亦屬允當。被告上訴意
    旨，原先否認犯罪，後改稱量刑過重為由，指摘原判決不當
    ，均無理由，應予駁回。
據上論斷，應依刑事訴訟法第368條，判決如主文。
本案經檢察官陳建年到庭執行職務。
中    華    民    國    97    年    12    月    1     日
                  刑事第二庭  審判長法  官  林正雄
                                    法  官  陳啟造
                                    法  官  黃壽燕
以上正本證明與原本無異。
如不服本判決應於收受本判決後10日內向本院提出上訴書狀，其
未敘述上訴理由者，並得於提起上訴後10日內向本院補提理由書
狀（均須按他造當事人之人數附繕本）「切勿逕送上級法院」。
中    華    民    國    97    年    12    月    1     日
                                    書記官  梁雅華
附錄本判決論罪科刑法條：
中華民國刑法第185條之4
（肇事遺棄罪）
  駕駛動力交通工具肇事，致人死傷而逃逸者，處 6 月以上 5
  年以下有期徒刑。


司法院資訊處製作；財團法人民間司法改革基金會備份。
